【裁判字號】    89,家訴,88
【裁判日期】    891116
【裁判案由】    確認親子關係不存立
【裁判全文】
臺灣板橋地方法院民事判決  八十九年度家訴第八八號
    原      告  甲○○
    訴訟代理人  羅秉成律師
                丙○○      住.
    被      告  乙○○      住.
右當事人間請求確認親子關係不存在事件，本院判決如左：
    主      文
確認原告與被告間之認領行為無效。
訴訟費用由被告負擔。
    事      實
甲、原告方面：
  一、聲明：求為判決如主文所示。
  二、陳述：
    （一）二按民法第一千零六十六條規定：非婚生子女對於生父之認領，得否認
            之。查原告與被告間並無血緣關係，被告竟於民國（下同）七十二年一
            月廿六日向戶政機關辦理認領原告之登記，原告已以本件起訴狀為否認
            認領之意思表示。
    （二）次按認領無效之訴，專屬子女住所地法院管轄，故本件應向鈞院提起訴
            訟，且兩造間之親子關係是否存在，陷於不確定，原告自有訴請確認之
            法律上利益。
      （三）經原告偕同被告至台大醫院為親子血緣鑑定，依台大醫院優生保健部之
            血緣鑑定報告書及台大醫院所出具之原告甲○○之診斷證明書，可以排
            除被告乙○○與原告甲○○之血緣關係，顯見被告確非原告之生父，原
            告請求確認被告認領原告無效，兩造間親子關係不存在確有理由。
  三、證據：提出戶籍謄本二件、台大醫院優生保健部血緣鑑定報告書一紙、診斷一
      紙為證。
乙、被告方面：
  一、聲明：對原告之請求無意見。
  二、陳述：兩造間並無血緣關係。
    理      由
一、原告起訴主張兩造間並無血緣關係，被告竟於七十二年一月廿六日向戶政機關辦
    理認領原告之登記，兩造間之親子關係是否存在，因陷於不確定，原告自有訴請
    確認之法律上利益。又經原告偕同被告至台大醫院為親子血緣鑑定，鑑定結果認
    可以排除被告與原告之血緣關係，顯見被告確非原告之生父，為此訴請確認原告
    與被告間之認領行為無效。被告則表示對原告之請求無意見，兩造間並無血緣關
    係。
二、查原告係六十六年三月十一日出生，因於七十二年一月二十六日被生父乙○○認
    領，故戶籍登記為被告乙○○之子，有原告提出之戶籍謄本記事欄之記載可稽，
    由該記載可知，原告出生時原為非婚生子，其後經被告以原告生父之身份為認領
    之意思表示，致原告依民法第一千零六十五條第一項之規定視為被告之婚生子。
    按非婚生子女經生父認領者，視為婚生子女，民法第一千零六十五條第一項固定
    有明文，惟此認領自以認領人為被認領人之生父為要件。本件兩造經台大醫院優
    生保健部利用複製人類ＤＮＡ上十三個短重複區：D3S1358、vWA、FGA、D16S539
    、TH01、TPOX、CSF1PO、D8S1179、D21S11、D18S51、D5S818、D13S317、D7S820
    以其相似性進行鑑定，鑑定結果認可以排除原告與被告間之血緣關係，有原告提
    出台大醫院優生保健部出具之血緣鑑定報告書在卷可憑，足見兩造間並無親子血
    緣關係，至為灼然。原告主張被告非其生父乙節自堪信為真實。被告既非原告生
    父，其竟以原告生父之身分認領原告，即屬與事實不符之認領，揆諸首揭說明，
    其認領應屬無效。
三、綜上所述，被告因非原告之生父，本不得認領原告，其竟為與事實不符之認領，
    戶政機關並依被告之認領而登載兩造為父子關係，致兩造間親子關係是否存在陷
    於不確定，從而，原告依民法第一千零六十六條規定，對該認領否認之，並訴請
    確認兩造間認領行為無效，即有確認之法律上利益，且有理由，應予准許。
四、據上論結，原告之訴為有理由，依民事訴訟法第第七十八條，判決如主文。
中      華      民      國    八十九    年     十一     月     十六     日
                                臺灣板橋地方法院家事法庭
~B法      官  程怡怡
右正本證明與原本無異
如對本判決上訴，須於判決送達後二十日內向本院提出上訴狀。
中      華      民      國    八十九    年     十一     月     二十     日
~B法院書記官  劉昌明


司法院資訊處製作；財團法人民間司法改革基金會備份。
